臺灣高等法院臺南分院刑事裁定　　　　100年度聲再字第107號
再審聲請人
即　被　告　許清蘇
上列聲請人因恐嚇取財案件，對於本院99年度上訴字第 954號10
0年8月18日確定判決（原審案號：臺灣雲林地方法院98年度訴字
第909號，起訴案號：臺灣雲林地方法院檢察署97年度偵字第634
4號、98年度偵字第 5182、5658、5663號），聲請再審，本院裁
定如下：
    主  文
再審之聲請駁回。
    理  由
一、聲請意旨略以：
  (一)按因發現確實之新證據，足認受有罪判決之人應受無罪、免
    訴、免刑或輕於原判決所認罪名之判決者，得為受判決人之
    利益聲請再審，刑事訴訟法第420條第1項第 6款定有明文。
    所謂「發現確實之新證據」係指事實審判決時存在，未經發
    現不及斟酌，後始發現之證據，且就形式上觀察，能認原確
    定判決錯誤者，此有最高法院79年台抗字第 383號判決足參
    。
  (二)被告許清蘇並非上訴至貴院後，始為「該20萬元係支付證人
    顏嘉和車禍賠償金」之主張，原審法院固稱自98年10月14日
    之警詢以來，迭經偵審程序，於99年 8月25日之第一審言詞
    辦論終結前，被告許清蘇從未提聲請傳證人顏嘉和、許智鈞
    之情，顯未經發現且未予斟酌被告許清蘇於98年10月14日警
    訊中之辯解，此觀98年10月14日雲林縣調查站製作之警訊筆
    錄第13頁各行稱述「……並且表示橋頭村長許智鈞已經反應
    有村民因為閃避竹架而造成車輛損壞，要通富公司改進，並
    且與村民協商車輛損壞賠償的事宜」、「……第二次許智鈞
    有在場。第二次許智鈞來的那次，許智鈞並有與杜村旺、潘
    石松討論前述村民車輛損壞之賠償問題……」等語，隨即被
    告許清蘇於羈押庭中陳述「這個他們講的，都不是事實，因
    為有沒有小弟我不知道，起初是因為我們村長（即許智鈞）
    去我家裡說，主席，你之前在做鷹架的放到整個路上，都沒
    有收好，人撞到車子修理多少錢也不跟人家講，鷹架架在村
    內的水上，沒有跟他講一下……」、「……村長（即許智鈞
    ）是我們一村之主，他跟我講是他的朋友，說這是去撞到車
    子，他說要賠償一點，是他的朋友」等語，嗣被告許清蘇在
    於羈押禁見中經提訊而於98年11月10日偵訊中陳稱「這事很
    久了，我的記憶是許智鈞到我家來找我，說我當主席都沒有
    來關心村民，說有一個外人在施工、妨害交通，我問要不要
    緊，他說有發生車禍、有人受傷，後來我跟村長還是誰去找
    廠商，但是廠商不在，我有留名片給工人，要他們請老闆打
    電話給我，過幾天後也都沒有打電話過來，過幾天，廠商就
    來找我或是打電話給我，我就跟他說搭鷹架妨害交通，應該
    要來講一下，有害人發生車禍、受內傷，應該要意思意思一
    下，我也不太記得」之語，又在於第一審法院99年1月13 日
    準備程序中，被告許清蘇聲請傳喚證人許智鈞到庭詰問，意
    欲證明所主張該20萬元係賠償民眾車禍損失等事，併即查明
    該車禍民眾為誰，惟不為第一審承審法官所准，此亦有第一
    審法院準備程序筆錄及第一審辯護人準備書狀可證，甚至於
    第一審法院 99年8月12日審理程序中詰問杜村旺後，已可證
    許智鈞於交付20萬元確實在現場，並由被告許清蘇交付予許
    智鈞該筆20萬元款項之情事，辯護人及被告以發現證人許智
    鈞關聯性確實存在為由，再次聲請傳喚證人許智鈞到庭詰問
    ，仍為第一審承審法官所拒等情，同有第一審法院 99年8月
    12日審理筆錄可證，足見被告許清蘇並非遲至上訴審始為調
    查證據傳喚許智鈞之聲請，故原審法院未經發現上開筆錄記
    載之事實，故致未予斟酌。顯有刑事訴訟法第420條第1項第
    6款所定「確實之新證據」，並具備新規性無疑。
  (三)是否符合刑事訴訟法第420條第1項第 6款規定，須以足認受
    有罪判決之人應受無罪、免訴、免刑或輕於原判決所認罪名
    之判決者為要件，依上開最高法院79年台抗字第383 號判決
    見解，係指「就形式上觀察，能認原確定判決錯誤」而言。
    按原審法院既係以被告許清蘇未曾於偵查、第一審法院為調
    查證據主張，為認定被告許清蘇所辯各節不足採信理由之一
    ，從形式上判斷，該理由所認定事實與卷內證據相悖，於認
    定事實之心證形成自有誤謬發生，自應符合該要件，有應准
    予再審理由。
二、按有罪之判決確定後，為受判決人利益聲請再審，必其聲請
    之理由合於刑事訴訟法第420條第1項各款所列情形之一或有
    第 421條所定就足以影響於判決之重要證據漏未審酌者，始
    得准許之。又按刑事訴訟法第420條第1項第 6款所謂發見之
    新證據，係指事實審法院於判決前因未經發現，不及調查斟
    酌，至其後始行發現者而言，若判決前已經當事人提出或聲
    請調查之證據，經原法院捨棄不採者，即非該條款所謂發見
    之新證據，不得據為聲請再審之原因。又該條款所稱之確實
    新證據，亦係指該項證據之本體在客觀上可認為真實，不須
    經調查，即足以動搖原判決，使受判決人受有利之裁判者而
    言，如果證據之真偽尚待調查，即與確實證據之意義不符，
    自不能據為再審之理由。而所謂「發現確實新證據」，必該
    證據係於判決確定前因未經發現不及調查斟酌，至其後始行
    發現者而言，倘其證據成立在判決確定後或於判決確定前為
    聲請人所明知，即非所謂發現之新證據（最高法院85年度台
    抗字第341號及84年度台抗字第145號裁定分別參照）。再按
    刑事訴訟法第 420條第1項第6款所稱「確實之新證據」，係
    指事實審法院為判決之前，該項證據已經存在，卻未被發現
    ，以致無從調查斟酌之「嶄新性」，且該證據從形式上觀察
    ，足以動搖原確定判決結果之「確實性」特性，始足當之。
    倘該證據早已存在卷內，並經法院斟酌不予採用，即無「嶄
    新性」可言，若該證據從形式上予以客觀觀察，根本不足以
    動搖原判決確認之事實，或在客觀上就其真實性為如何，尚
    欠明瞭，非經相當之調查，不能辨其真偽，即與確實新證據
    之「確實」含義不符，亦難據為聲請再審之理由（最高法院
    94年度台抗字第399號、96年度台抗字第228號裁定意旨參照
    ）。
三、本件聲請人即被告就本院原確定判決所為之恐嚇取財有罪判
    決提起本件再審聲請（檢察官就其起訴認聲請人涉犯貪污治
    罪條例第4條第1項第2 款之藉勢勒索財物罪，惟經原確定判
    決認此部分犯罪不能證明，因與其所犯刑法第346條第1項恐
    嚇取財罪屬法規競合，而不另為無罪之諭知，檢察官對此部
    分未提起上訴，本案於100年9月14日確定在案），乃依刑事
    訴訟法第420條第1項第6 款之發現確實之新證據，足認受有
    罪判決之人應受無罪、免訴、免刑或輕於原判決所認罪名判
    決之事由，是本院應審酌者為聲請
    本件再審之理由是否合於前揭刑事訴訟法第 420條第1項第6
    款所列之發現確實新證據之事由，經查：
  (一)聲請意旨雖以：原確定判決未審酌聲請人許清蘇於98年10月
    14日之警詢筆錄、98年10月14日之羈押庭訊筆錄、98年11月
    10日之偵訊筆錄，就「該20萬元係支付證人顏嘉和車禍賠償
    金」之陳述，且未審酌99年 1月13日一審之準備程序筆錄、
    99年 8月12日一審之審判筆錄中，承審法官拒絕聲請人聲請
    傳喚證人許智鈞到庭詰問之事實，而認原確定判決有刑事訴
    訟法第420條第1項第 6款所定之再審事由云云。然聲請人所
    提出之本案證人許智鈞，業經本院於100年2月17日審理時即
    依聲請人許清蘇之聲請，傳喚訊問證人許智鈞及顏嘉和，經
    辯護人詰問後陳稱之有利於聲請人之證據（見本院確定判決
    審理卷二第 2至30頁），未經法院採信乙節，經核該項證據
    於偵審中即已經存在，並經法院調查及進行當事人詰問程序
    ，乃為法院及當事人所知悉，而非屬發見在後或審判時未經
    注意之證據，自與刑事訴訟法第420條第1項第 6款所稱發現
    確實之【新證據】有間，則聲請人據以作為再審事由，於法
    自有未合，顯不可採。
  (二)又觀諸，本院原確定判決就聲請人所為「該20萬元係支付證
    人顏嘉和車禍賠償金」之抗辯部分，經依卷內之證據一一審
    認及說明聲請人之抗辯不足為採之理由，並傳喚訊問證人許
    智鈞及顏嘉和（見本院確定判決審理卷二第 2至30頁），經
    交互詰問後，經原確定判決審認結果以：「(4)……證人許智
    鈞、顏嘉和於本院之證詞，又有重大明顯之瑕疵，並與常情
    相悖，顯與事實不符，應係臨訟附和被告許清蘇之詞，自難
    據為有利被告許清蘇之認定。至證人潘石松前開證述，僅足
    以證明許智鈞於證人潘石松交付10萬元予被告許清蘇時在場
    ，惟不足以證明被告許清蘇辯稱20萬元係支付證人顏嘉和車
    禍賠償金為真實，實不足為有利於被告許清蘇之認定。(5)綜
    上各節，證人許智鈞、顏嘉和於本院證述渠等委託被告許清
    蘇協調車禍賠償20萬元云云，均係事後附和被告許清蘇之詞
    ，難認為真實可信，被告所辯各節，均無可採。」，此部份
    並於原確定判決理由欄加以說明甚詳（見原確定判決書第30
    至33頁），是以，顯見本院原確定判決就此部份之證據雖未
    經採證，已經敘明其捨棄不採之理由，並非如聲請人所指陳
    原確定判決就上開證詞未予以審酌，聲請人執此為再審事由
    ，與刑事訴訟法第420條第1項第 6款之規定亦有未合，即非
    可取。
  (三)再者，原確定判決除審酌上開證人之證詞外，並審酌相關被
    害人、共犯自白及其他情況證據，並非僅以上開證據作為認
    定犯罪事實之依據，並於判決理由中臚列其認定犯罪事實所
    憑之證據及得心證之過程，並就聲請人所抗辯之「該20萬元
    係支付證人顏嘉和車禍賠償金」乙情，已為審認，且依聲請
    人之聲請，傳訊證人許智鈞及顏嘉和，是本院原確定判決既
    依調查之結果，對卷附證據資料為價值判斷，本於論理法則
    、經驗法則，經取捨證據後認定事實，而對被告不利之證據
    採酌據為論罪之依據，及被告所提出有利於己之證據及抗辯
    ，與事實不符而不足採信，均一一審認並具體說明理由，至
    其餘與前開論罪證據不相容之證據，縱屬對被告有利，仍無
    證據價值而不採，此係有意不採，並非疏而漏未審酌，聲請
    人再執上述證據未經本院確定判決審酌云云為再審理由，顯
    有誤會。況且，聲請人聲請意旨所述事項，實係以其與事實
    審法院認定犯罪事實有所不同而執以為聲請再審之理由，然
    事實審法院依證據認定犯罪事實，在不違背經驗法則及論理
    法則下自得本於確信自由判斷，其判斷亦非無證據能力，本
    院既係依法本於職權認定犯罪事實，自不得任由受判決人以
    事實認定應有不同之爭執，為聲請再審之理由。
  (四)至於聲請意旨以：原確定判決未審酌 99年1月13日一審之準
    備程序筆錄、99年8 月12日一審之審判筆錄中，承審法官拒
    絕聲請人聲請傳喚證人許智鈞到庭詰問之事實，而認原確定
    判決有刑事訴訟法第420 條第1 項第6 款所定之再審事由云
    云。然本院確定判決於100 年2 月17日審理時即依聲請人許
    清蘇之聲請，傳喚訊問證人許智鈞及顏嘉和（見本院確定判
    決卷二第2-30頁），並依調查之結果，對卷附證據資料為價
    值判斷，本於論理法則、經驗法則，經取捨證據後認定事實
    ，而說明上開證據不予採用之理由，業如前述，聲請人再執
    前開辯詞為再審聲請之理由，於法即屬無據，顯非可取。至
    原確定判決雖載明：「被告許清蘇所犯此部分犯行，自警詢
    （98 年10 月14日）以來，迭經偵審程序，於原審言詞辯論
    終結前（99年8 月25日），歷時達10月之久，若被告許清蘇
    分別收受證人杜村旺及潘石松各交付之10萬元係支付證人顏
    嘉和車禍賠償金，豈有不及時主張並聲請調查證據之理，惟
    被告許清蘇從未提聲請傳訊證人顏嘉和、許智鈞以證明該20
    萬元係支付證人顏嘉和車禍賠償金，俟上訴本院後，始為前
    開主張……」等語（見原確定判決書第33頁），固有誤認，
    惟本院確定判決既就聲請人聲請傳訊證人許智鈞及顏嘉和之
    證明方法已為調查及審認，自無聲請意旨所指之原審法院未
    經發現上開筆錄記載之事實，故致未予斟酌聲請人聲請傳喚
    證人許智鈞，顯有刑事訴訟法第420 條第1 項第6 款所定「
    確實之新證據」之情形。
四、綜上所述，聲請人所提聲請再審之證據，係於原確定判決法
    院審理判決前即已存在，自非刑事訴訟法第 420條第1項第6
    款所稱發現確實之【新證據】，且上開證據方法業經本院前
    審調查審理斟酌，並依自由心證說明其取捨之理由，並不符
    合聲請再審新證據應具「嶄新性」之特質，又經原確定判決
    審酌，本於職權依卷附證據資料為價值判斷，聲請人再以其
    與事實審法院認定犯罪事實有所不同而執以為聲請再審之理
    由，於法即有未合，況上開證據如經審酌亦不足以動搖原確
    定判決所認定之事實，核均與刑事訴訟法第 420條第1項第6
    款之再審事由不符，聲請人徒就原審未採信有利於其之證據
    ，加以指摘原判決為不當，揆諸前揭說明，本件再審之聲請
    為無理由，應予駁回。
五、據上論斷，應依刑事訴訟法第434條第1項，裁定如主文。
中    華    民    國   100    年    9     月    26    日
                  刑事第五庭    審判長法  官  楊明章
                                      法  官  趙文淵
                                      法  官  蔡美美
以上正本證明與原本無異。
不得抗告。
                                      書記官  歐貞妙
中    華    民    國   100    年    9     月    27    日